【裁判字號】    97,審訴,1451
【裁判日期】    971114
【裁判案由】    撤銷意思表示等
【裁判全文】
臺灣臺北地方法院民事判決            97年度審訴字第1451號
原      告  乙○○
被      告  森業營造股份有限公司
法定代理人  甲○○
上列當事人間請求撤銷意思表示等事件，本院判決如下：
    主  文
原告之訴駁回。
訴訟費用由原告負擔。
    事實及理由
一原告起訴主張：
  (一)伊與訴外人張孔道等29人係坐落台北市○○區○○段四小段
    41地號等22筆土地範圍內之部分地主或建物所有人，於民國
    （下同）95年間經被告遊說參與都市更新事業，並共同委任
    被告擔任更新事業之實施者。當時被告向伊等人聲稱「台北
    市增設停車場容積獎勵」將於95年底取消，因時程緊迫須儘
    速凝聚共識，以便渠公司向市政府爭取最有利之條件，伊等
    人乃共同出具「都市更新事業概要同意書」及「都市更新事
    業計畫同意書」予被告。惟依都市更新條例第10、11條之規
    定，都市更新事業應由都市計畫實施者舉辦公聽會，擬具事
    業概要，並經土地及合法建築物所有權人同意，連同公聽會
    紀錄，向主管機關申請核准後，由實施者依法將其擬具之都
    市更新事業計畫辦理公開展示，經更新單元內之土地或合法
    建物所有權人閱覽，並表示同意其更新事業計畫後，由實施
    者向主管機關報准實施。詎被告所稱「台北市增設停車場容
    積獎勵」將於95年底取消一事，實屬道聽塗說，且被告未事
    先舉辦公聽會並擬具都市更新事業概要，即已騙取伊等29人
    同時簽具「都市更新事業概要同意書」及「都市更新事業計
    畫同意書」，顯與都市更新計畫之法定程序不符。
  (二)因被告係乘伊急迫、輕率、無經驗，使用詐術向伊謊稱「台
    北市增設停車場容積獎勵」將於95年底取消，致使伊等人陷
    於錯誤，並於95年7 月間出具「都市更新事業概要同意書」
    及「都市更新事業同意書」，是伊按民法第88、92條第1 項
    規定，於96年4 月24日以存證信函向被告撤銷「都市更新事
    業概要同意書」及「都市更新事業計畫同意書」之意思表示
    ，上開意思表示即歸於無效等語。
  (三)聲明為：
    原告於民國95年間向被告所出具坐落台北市○○區○○段四
    小段41地號等22筆土地之「都市更新事業概要同意書」及「
    都市更新事業計畫同意書」之意思表示應予撤銷。
二按原告之訴，依其所訴之事實，在法律上顯無理由者，法院得
  不經言詞辯論，逕以判決駁回之，民事訴訟法第249條第2項定
  有明文。經查：
  (一)按意思表示之內容有錯誤，或表意人若知其事情即不為意思
    表示者，表意人得將其意思表示撤銷之；意思表示，因傳達
    人或傳達機關傳達不實者，得比照前條之規定，撤銷之；因
    被詐欺或脅迫，而為意思表示者，表意人得撤銷其意思表示
    ，民法第88條第1項、第89條、第92條第1項分別定有明文。
    又按有撤銷權人，欲撤銷其自己之意思表示或他人之法律行
    為者，除法律規定必須訴經法院為之者外，以意思表示為之
    為已足，勿庸提起形成之訴請求撤銷，最高法院著有52年台
    上字第836號判例可資參照。
  (二)本件原告主張其與訴外人張孔道等人於95年7 月間出具「都
    市更新事業概要同意書」及「都市更新事業計畫同意書」交
    予被告，係因被告施用詐術，致彼等陷於錯誤而為意思表示
    ，該等意思表示具有民法第88條、89條、92條規定之錯誤及
    受詐欺情事，彼等業於96年1月10日以陳情書、同年4月24日
    以存證信函撤銷該等意思表示等語。依原告之主張，其係因
    前開意思表示有錯誤或受詐欺情事，而取得撤銷該等意思表
    示之權利，揆諸前開說明，其欲撤銷該等意思表示，以意思
    表示為之即可，則其提起本件形成訴訟，請求本院撤銷前開
    意思表示，於法即乏依據。
  (三)退步言之，縱認原告係主張被告乘其之急迫、輕率或無經驗
    ，而使其於95年7 月出具「都市更新事業概要同意書」及「
    都市更新事業計畫同意書」予被告，故依民法74條第1 項規
    定請求本院撤銷其開意思表示，惟依民法第74條第2 項規定
    ，前項聲請應於法律行為後一年內為之。原告係於95年7 月
    間出具前述同意書，其遲至97年10月27日方提起本件訴訟，
    已逾一年除斥期間，其起訴亦屬顯無理由。
三綜上所述，原告提起本件訴訟，依其所訴之事實，在法律上顯
  無理由，爰不經言詞辯論，逕以判決駁回之。
四訴訟費用負擔之依據：民事訴訟法第78條。
中    華    民    國    97    年    11    月    14    日
                  民事第六庭    法  官  陳婷玉
以上正本係照原本作成
如對本判決上訴，須於判決送達後20日內向本院提出上訴狀
中    華    民    國    97    年    11    月    14    日
                                書記官  曾靖雯


司法院資訊處製作；財團法人民間司法改革基金會備份。
